【裁判字號】    99,訴,2357
【裁判日期】    990924
【裁判案由】    妨害自由等
【裁判全文】
臺灣板橋地方法院刑事判決              99年度訴字第2357號
公  訴  人  臺灣板橋地方法院檢察署檢察官
被      告  乙○○
            丁○○
            戊○○
上列被告等因妨害自由等案件，經檢察官提起公訴（99年度偵字
第6459號），本院判決如下：
    主  文
乙○○犯賭博罪，處新臺幣壹萬元，如易服勞役，以新臺幣壹仟
元折算壹日；又共同犯剝奪他人行動自由罪，處有期徒刑伍月，
如易科罰金，以新臺幣壹千元折算壹日。緩刑參年，緩刑期間付
保護管束，並應向檢察官指定之政府機關、政府機構、行政法人
、社區或其他符合公益目的之機構或團體提供壹佰小時之義務勞
務。
丁○○、戊○○共同犯剝奪他人行動自由罪，各處有期徒刑伍月
，如易科罰金，各以新臺幣壹仟元折算壹日。均緩刑參年，緩刑
期間付保護管束，並應各向檢察官指定之政府機關、政府機構、
行政法人、社區或其他符合公益目的之機構或團體提供壹佰小時
之義務勞務。
    事  實
一、乙○○於民國98年12月27日19時許，基於賭博犯意，與丙○○（所涉賭博犯行，經本院另案審理）及姓名年籍不詳之成
    年男子2 名，在乙○○擔任經理之址設臺北縣三重市○○○
    街30號之3 「上坤遊覽車公司」2 樓之公眾得出入場所，以
    撲克牌把玩俗稱「梭哈」之方式賭博財物，其賭法為開牌底
    注新臺幣（下同）200 元，每發1 次牌，由牌面較大者喊出
    無上限之下注金額，發完5 張牌後比大小，由牌面最大之玩
    家贏得全部下注之金錢，以此方式賭博財物，乙○○因此輸
    給丙○○共計7 萬元賭債。翌日（即98年12月28日）晚間21
    時許，丙○○依約前往「上坤遊覽車公司」向乙○○索討前
    開賭債，乙○○認丙○○詐賭，然為丙○○所否認，雙方爭
    執不下，遂決定交由雙方均認識之姓名年籍不詳綽號「阿男
    」之男性成年友人裁決，並由乙○○夥同丁○○、戊○○共
    同駕車搭載丙○○，前往桃園縣龍潭鄉某處找「阿男」，惟
    因「阿男」亦無法排解雙方糾紛，於98年12月29日凌晨某時
    ，乙○○、丁○○與戊○○竟共同基於剝奪行動自由之犯意
    聯絡，強行將之載往臺北縣林口鄉○○路○ 段127 號「上坤
    遊覽車公司林口站」，以徒手或以椅子、鐵槌等物品毆打丙○○，逼迫丙○○承認其確有詐賭行為，致其受有四肢多處
    挫傷及瘀傷等傷害（傷害部分，業據丙○○撤回告訴），復
    強行將丙○○載至上開臺北縣三重市○○○街30號之3 「上
    坤遊覽車公司」，欲再次迫令丙○○承認詐賭行為，然因丙○○之妻蕭繶惠自丙○○之友人李清泉處獲悉丙○○受傷之
    情，遂報警處理，經警循線查知上情。
二、案經丙○○訴由臺北縣政府警察局三重分局移送臺灣板橋地
    方法院檢察署檢察官偵查起訴。
    理  由
一、按被告以外之人（包括證人、鑑定人、告訴人、被害人及共
    同被告等）於審判外之陳述雖不符刑事訴訟法第159 條之1
    至之4 等4 條之規定，而經當事人於審判程序同意作為證據
    ，法院審酌該言詞陳述或書面陳述作成時之情況，認為適當
    者，亦得為證據；當事人、代理人或辯護人於法院調查證據
    時，知有刑事訴訟法第159 條第1 項不得為證據之情形，而
    未於言詞辯論終結前聲明異議者，視為有前項之同意，同法
    第159 條之5 定有明文。立法意旨在於傳聞證據未經當事人
    之反對詰問予以核實，原則上先予排除。惟若當事人已放棄
    反對詰問權，於審判程序中表明同意該等傳聞證據可作為證
    據；或於言詞辯論終結前未聲明異議，基於尊重當事人對傳
    聞證據之處分權，及證據資料愈豐富，愈有助於真實發見之
    理念，且強化言詞辯論主義，使訴訟程序得以順暢進行，上
    開傳聞證據亦均具有證據能力。經查，被告乙○○、丁○○
    、戊○○及檢察官於本院審理期日，對於下列經本院調查之
    證據方法，均表示有證據能力，本院審酌上開證據亦無非法
    取供等不法情形，因認本案經調查之證據均有證據能力，合
    先敘明。
二、被告乙○○於上揭時地賭博之事實，迭據被告乙○○於警詢
    、偵查及本院審理中坦承不諱，經核與證人丙○○於警詢及
    偵查中證述相符（99年度偵字第6459號卷第17、46頁），被
    告乙○○上揭自白與事實相符，堪信為真實，被告乙○○此
    部分犯行堪以認定，應予依法論科。
三、訊據被告乙○○、丁○○、戊○○固不否認於上揭時間，共
    同與告訴人丙○○先後前往桃園「阿男」處、「上坤遊覽車
    公司林口站」及臺北縣三重市○○○街30號之3 「上坤遊覽
    車公司」等處處理雙方賭債糾紛一節，惟均矢口否認有何妨
    害自由犯行，辯稱：伊等和丙○○前往桃園龍潭「阿男」處
    談完已經1 點多，大家認為這個事情要好好處理，所以又前
    往「上坤遊覽車公司林口站」，是丙○○承認詐賭，丁○○
    才一時衝動出手毆打丙○○，乙○○和戊○○在旁拉開雙方
    ，伊等沒有強迫丙○○承認詐賭，嗣後因丙○○車子停在三
    重，所以伊等一起返回三重「上坤遊覽車公司」，警察來的
    時候也有問丙○○有沒有事，丙○○的朋友也在場，丙○○
    是回答沒事，如果伊等有妨害自由，丙○○怎會如此回答，
    實際上，丙○○自始至終都可以自己決定要不要前往或離開
    ，但丙○○均未表示反對的意思，伊等沒有強迫丙○○；整
    件事情是誤會云云。經查：
（一）上揭事實，業據證人丙○○於本院審理中證稱：賭博後的
      隔天就是28日晚上7 、8 點，乙○○叫伊去他們三重竹圍
      仔街那邊的公司拿7 萬元，但那7 萬元卻不給伊，乙○○
      他們3 人當時都在場，說伊有詐賭，要去伊等都認識的桃
      園朋友「阿男」那邊商量，後來伊等就去桃園，「阿男」
      說伊並沒有詐賭的情形，後來伊等就回去林口他們公司那
      邊講，結果去到那邊他們叫伊承認有詐賭，伊說沒有，他
      們3 個就都拿椅子打伊全身，後來乙○○打電話給甲○○
      ，說要再帶伊去三重的公司講，到三重公司的時候已經是
      半夜2 、3 點，甲○○打電話告訴伊太太說伊在那邊，他
      們不讓伊回去，伊太太就打110 報警，警察就來了；（問
      ：你去林口被告李建良公司是你自願去的嗎？）他們叫伊
      去的，伊在他們車上，他們在伊去哪裡，伊也不能說不去
      ，伊也不敢說不去；因為他們人多，伊沒有辦法說不去，
      伊不去的話可能會挨打；（問：他們為何說在桃園談不攏
      ，還要特地去林口再另外談？）伊在桃園的時候，他們說
      要去林口，伊沒有辦法跑掉，也只好跟著他們去，當時伊
      上他們車的時候，他們說要去林口，伊覺得主要是因為林
      口是他們的地方；他們先問伊有沒有詐賭，伊說沒有，他
      們就拿椅子砸伊，伊還是說沒有詐賭，他們就再打第二遍
      ；在要去林口之前，他們就一直叫伊要承認詐賭，否則到
      林口伊就知道了，當時伊心裡就覺得害怕；伊沒有辦法自
      己決定要不要去林口或三重等語（本院卷第77-78 、82-8
      3 頁），核與證人甲○○於偵查中證稱：29日凌晨2 時許
      ，伊有跟丙○○及乙○○講到電話，乙○○要丙○○給個
      交代；丙○○凌晨2 時打電話給伊的時候，已經在哭了，
      他在電話中沒有說發生何事，但是他回來後，伊有與他見
      面，他馬上跟伊說被人打；12月29日晚上伊去他們家，他
      跟伊說被打等語相符（上開偵查卷第72頁），並有臺北縣
      立醫院驗傷診斷證明書及電話通聯紀錄各1 份附卷可參（
      上開偵查卷第25、78頁），另參以告訴人在桃園「阿男」
      處協調時，始終未承認詐賭一情，為被告丁○○、乙○○
      於本院審理中供述綦詳（本院卷第85、94頁），衡情，告
      訴人與被告乙○○間賭債糾紛已無法經由中間人「阿男」
      成立協調，告訴人離開「阿男」處應已明白被告乙○○不
      願支付7 萬元賭債，且執意要告訴人承認詐賭，則告訴人
      自無同意獨自與被告乙○○等3 人前往他處，使被告等3
      人得以毆打迫令其承認詐賭之可能，足證證人丙○○上揭
      證述因懼怕被告乙○○等3 人人數及體型上之優勢，而遭
      其等強行帶往「上坤遊覽車公司林口站」及臺北縣三重市
      「上坤遊覽車公司」迫令其承認詐賭等語，應為真實可採
      。
（二）被告乙○○等3 人雖辯稱並非3 人共同毆打告訴人使其承
      認詐賭，而係被告丁○○一時氣憤而毆打告訴人云云，然
      查，告訴人於案發時係受有四肢多處挫傷及瘀傷等傷害，
      詳述如前，然被告丁○○卻僅受有左手腕淺結痂傷，此有
      被告丁○○提出之臺北縣立醫院驗傷診斷證明書1 份在卷
      可佐（上開偵查卷第24頁），2 人所受傷勢懸殊，實難認
      係雙方互毆所造成，況告訴人所受傷害，係遭鈍器擊打所
      致一節，此有臺北縣立醫院驗傷診斷證明書1 份附卷可參
      （上開偵查卷第25頁），然被告丁○○於警詢及偵查中卻
      均供稱係徒手毆打告訴人云云（上開偵查卷第12、58頁）
      ，所述亦與實情不符，加以被告丁○○並未參與被告乙○○與告訴人於上揭時地之賭博，為被告丁○○於警詢中供
      陳在卷（上揭偵查卷第13頁），則縱被告丁○○確有因賭
      博輸款100 萬元之實，亦與告訴人無關，然被告丁○○卻
      因此毆打始終未承認詐賭之告訴人，顯有悖於常情，故難
      認被告乙○○等3 人上開辯詞為真實可採。
（三）被告乙○○等3 人雖一再辯稱並未違反告訴人之意願，告
      訴人係自行決定前往「上坤遊覽車公司林口站」及三重等
      處云云，然被告乙○○等3 人對於告訴人為何與被告乙○○等人前往「上坤遊覽車公司林口站」，先於警詢中均供
      稱：丙○○約伊等到桃園縣朋友那邊說清楚，他主動向伊
      等坦承詐賭，但因為現場人很多，他不好意思說的太清楚
      ，就說約一個地方，表演給伊等看，伊等就順路到「上坤
      遊覽車公司林口站」，到場後他就開始表演等語（99年度
      偵字第6459號卷第6 、11、15頁），然被告丁○○、戊○○於偵查中及被告乙○○於本院審理中卻均改稱：因為丙○○的朋友認為他這樣是詐賭，所以要伊等到別的地方談
      云云（上開偵查卷第58-59 頁、本院卷第85頁），其等前
      後供述矛盾，益證證人丙○○上揭證述非自願前往等語，
      方為真實可採。
（四）至警方據報前往臺北縣三重市○○○街30號之3 「上坤遊
      覽車公司」處理時，告訴人未向到場警員陳述上開遭妨害
      自由等情，固為證人丙○○於本院審理中證述在卷（本院
      卷第84頁），然證人丙○○於本院審理中亦證稱：伊當天
      已經被嚇了一晚，只想趕快回家等語在卷（本院卷第84頁
      ），衡以常情，一般被害人於受侵害後，常有因情緒上或
      其他現實考量而未於第一時間報警之可能，證人丙○○上
      揭證述與常情相符，堪信為真實。故被告乙○○等3 人辯
      稱告訴人未於警方到場時陳述上揭不法情事，顯示其等並
      無妨害自由行為云云，尚難採信，附此敘明。
（五）綜上，足認被告乙○○等3 人確有於上揭時地妨害告訴人
      行動自由之犯行，其等辯稱告訴人係自行決定前往云云，
      均不可採信。本案事證明確，被告乙○○等3 人犯行堪以
      認定，應予依法論科。
四、核被告乙○○所為，係犯犯刑法第266 條第1 項前段之賭博
    罪、第302 條第1 項之剝奪行動自由罪；被告丁○○、戊○○所為，均係犯刑法第302 條第1 項之剝奪行動自由罪。被
    告乙○○、丁○○、戊○○就剝奪行動自由犯行間，有犯意
    聯絡及行為分擔，均為共同正犯。被告乙○○就上開所犯2
    罪，犯意各別，行為互異，應分論併罰。爰審酌被告乙○○
    在公眾得出入場所賭博財物，危害社會善良風氣，另被告乙○○等3 人僅因與告訴人間賭債糾紛，即強行將告訴人帶往
    他處毆打並迫令承認詐賭，造成告訴人之危害，惟其等業與
    告訴人達成和解賠償其損失，此有和解書1 份在卷可佐（本
    院卷第47頁），告訴人亦已表達諒解被告3 人之意願（本院
    卷第95頁），及被告乙○○等3 人於犯罪後均否認犯行之態
    度等一切情狀，分別量處如主文所示之刑，並分別諭知易服
    勞役及易科罰金之折算標準。又被告乙○○前因妨害風化等
    案件，於82年6 月6 日執行完畢；被告丁○○前因妨害公務
    案件，於78年11月23日易科罰金執行完畢；被告戊○○前因
    違反槍砲彈藥管制條例案件，於92年1 月19日執行完畢，其
    等於有期徒刑執行完畢後，5 年內未曾再因故意犯罪而受有
    期徒刑以上之宣告，此有臺灣高等法院被告前案紀錄表3 份
    附卷可稽，被告乙○○等3 人所為固有不當，然其等已積極
    賠償告訴人之損害以取得諒解，堪信經此偵審教訓後，當知
    所警惕，本院認尚無逕對被告乙○○等3 人施以短期自由刑
    之必要，自可先賦予適當之社會處遇，以期能有效回歸社會
    ，故上開對被告乙○○等3 人宣告之刑，以暫不執行為適當
    ，爰依刑法第74條第1 項第1 款規定，均諭知緩刑3 年，並
    斟酌其等犯罪情節，命被告乙○○等3 人各應向檢察官指定
    之政府機關、政府機構、行政法人、社區或其他符合公益目
    的之機構或團體提供100 小時之義務勞務，且於緩刑期間均
    付保護管束。
五、按告訴乃論之罪，告訴人於第一審辯論終結前，得撤回其告
    訴；又告訴經撤回者，法院應諭知不受理之判決，刑事訴訟
    法第238 條第1 項及第303 條第3 款定有明文。公訴意旨認
    被告乙○○等3 人於上揭時地毆打告訴人丙○○，均涉犯刑
    法第277 條第1 項之傷害罪嫌云云。經查，上開罪嫌依同法
    第287 條前段之規定，須告訴乃論。茲具告訴人於本院審理
    中具狀聲請撤回其告訴，此有聲請刑事撤回告訴狀1 份附卷
    可參（本院卷第46頁），揆諸前揭規定，本應諭知不受理判
    決，惟起訴書認被告乙○○等3 人此部分犯行與前揭有罪部
    分有想像競合之裁判上一罪關係，爰不另為不受理諭知，附
    此敘明。
據上論斷，依刑事訴訟法第299 條第1 項前段，刑法第28條、第
266 條第1 項前段、302 條第1 項、第41條第1 項前段、第42條
第3 項、第74條第1 項第2 款、第2 項第5 款、第3 項、第93條
第1 項第2 款，刑法施行法第1 條之1 第1 項、第2 項前段，判
決如主文。
本案經檢察官林俊峰到庭執行職務。
中    華    民    國    99    年    9     月    24    日
                  刑事第十七庭  審判長法  官  陳信旗
                                      法  官  許映鈞
                                      法  官  俞秀美
上列正本證明與原本無異。
如不服本判決，應於判決送達後10日內敘明上訴理由，向本院提
出上訴狀 (應附繕本) ，上訴於臺灣高等法院。其未敘述上訴理
由者，應於上訴期間屆滿後20日內向本院補提理由書「切勿逕送
上級法院」。
                                      書記官  謝怡貞
中    華    民    國    99    年    9     月    28    日
中華民國刑法第266條
在公共場所或公眾得出入之場所賭博財物者，處 1 千元以下罰
金。但以供人暫時娛樂之物為賭者，不在此限。
當場賭博之器具與在賭檯或兌換籌碼處之財物，不問屬於犯人與
否，沒收之。
中華民國刑法第302條
私行拘禁或以其他非法方法，剝奪人之行動自由者，處 5 年以
下有期徒刑、拘役或 3 百元以下罰金。
因而致人於死者，處無期徒刑或 7 年以上有期徒刑，致重傷者
，處 3 年以上 10 年以下有期徒刑。
第 1 項之未遂犯罰之。

司法院資訊處製作；財團法人民間司法改革基金會備份。
